最高法院民事判決　　　　　　　　　　　　　　　　八十六年度台簡上字第五一號
　　上　訴　人　甲○○
　　被 上訴 人　偉裕工業股份有限公司
　　　　　　　　　　　　　　　.
　　法定代理人　賴長江
右當事人間請求給付票款事件，上訴人對於中華民國八十五年十二月二十三日台灣嘉
義地方法院合議庭第二審更審判決（八十四年度簡上更字第一號），提起上訴，本院
判決如左：
    主  文
原判決除假執行部分外廢棄，發回台灣嘉義地方法院。
    理  由
本件上訴人主張：伊持有第一審共同被告江進聰所簽發，由被上訴人背書詳如原判決
附表所示之支票五張，詎為付款之提示均遭退票等情。爰本於票據追索權，求為命被
上訴人與江進聰連帶給付新台幣（下同）九百四十萬元及加算其法定遲延利息之判決
（江進聰部分業經第一審判決其敗訴確定）。
被上訴人則以：前開支票之背書，係江進聰所偽造，且江進聰向上訴人借款係其個人
之行為，伊自不負票款責任等語。資為抗辯。並於原審主張：上訴人業已持第一審所
命給付之判決，於民國八十三年六月十八日實施假執行完畢，共向伊收取九百四十萬
元本息，依民事訴訟法第三百九十五條第二項規定，伊自得請求上訴人返還上開因假
執行所領取之款項等情。求為命上訴人給付九百四十萬元及自八十三年六月十八日起
算法定遲延利息之判決。
原審將第一審所為上訴人勝訴判決予以廢棄，改判駁回上訴人在第一審之訴；並命上
訴人給付被上訴人九百四十萬元本息，無非以：按經理人有為公司管理事務及為其簽
名之權利，而（票據上之）簽名得以蓋章代之，民法第五百五十三條、票據法第六條
定有明文。是蓋章不過為簽名之代用，則經理人自刻公司圖章以代之，若其所為屬於
公司營業項目之事務，且為其權限範圍內者，對公司仍為有效，自不得以經理人自刻
印章，而否認其對外簽名蓋章之效力。因此上開支票上被上訴人印章縱為江進聰所自
刻，若江進聰以被上訴人為背書人，所簽發上開支票向上訴人借款，為其營業事務權
限範圍，則被上訴人仍不能免除背書人之責任。經查，被上訴人公司之營業項目為塑
膠製品及原料之製造加工買賣、有關產品之代理投標報價及買賣、有關進出口貿易業
務及其同業間對外保證、前項有關業務之經營及投資，有被上訴人公司執照為憑。又
江進聰於第一審陳稱：支票背書印章是董事長授權總經理蓋的，印章都保管在董事長
處，印章已用十幾年；是以這些錢買股份，股份是公司股東要退出之股權，買下的股
份交給董事長賴長江等語，惟借款購買退股股東之股份並非被上訴人公司營業項目，
自難認被上訴人就上開支票應負背書人責任。復上訴人不能舉證證明江進聰購買股東
股權，曾經被上訴人公司股東同意，是上訴人該部分所辯，亦不足採。再者，江進聰
於台灣嘉義地方法院檢察署八十二年度偵字第三○四一號刑事案件偵查中，曾供稱係
八十年七月間向上訴人借款，且係於八十年五月二十二日收購股東股權等語，核與上
開支票發票日為八十二年間不符，江進聰既於八十年間向上訴人借款以支付股款，衡
情豈有八十二年間始簽發支票之理﹖況被上訴人公司有其使用之支票，若果係江進聰
借款用於公司，而為其營業權限之項目，豈有簽發江進聰個人支票，再以被上訴人為
背書之必要；況證人李淑婉於前開偵查中亦證稱，江進聰向上訴人借款之事，未經股
東同意等語，顯見江進聰購買股權為其個人之行為，尚難認被上訴人應就江進聰非營
業權限範圍之行為負背書人之責任。從而，上訴人於本件票款請求，於法無據。又查
，上訴人於第一審獲勝訴判決後，即假執行被上訴人提存於台灣嘉義地方法院提存所
之提存款九百四十萬元，並經台灣嘉義地方法院八十三年度執字第七二五號執行完畢
，由上訴人於八十三年六月十八日領取上開提存款及利息等情，業據調取台灣嘉義地
方法院提存所八十二年度存字第一○七六號提存卷核閱屬實，則被上訴人主張，依民
事訴訟法第三百九十五條第一項、第二項之規定，上訴人假執行之宣告，已因本案判
決或該宣告有廢棄或變更之判決，自應返還伊上開提存款及自八十三年六月十八日起
算之法定遲延利息，於法有據，應予准許等詞。為其判斷之基礎。
按商業經理人所為之行為，其效力依法直接及於商業主人者，應以關於該商號營業上
之事務為限；又經理人收受存款或向他人借款之行為，除依營業之性質或其他情事可
認其有此權限者外，並非當然對於本人發生效力，有本院十九年上字第三○○一號及
第二七六號判例可資參照。其所謂「關於該商號營業上之事務為限」，並不限以公司
執照上所登記之營業項目之行為為限，若該商號確有該營業行為，雖非公司登記之營
業項目，亦無不可。又「依其他情事可認有此權限者」，如雖非營業上事務，惟已得
該商號之授權，而得為之之行為，即屬之。查，江進聰於前開刑事案件偵查中陳稱：
上開支票背書之印章是董事長授權蓋的等語（一審卷四二頁正面），則董事長賴長江
若係基於被上訴人公司代表人身分所為之授權，江進聰上舉行為，是否有上開判例意
旨之適用，即應詳查。原審未遑詳加調查審認，即以借款非被上訴人公司之營業項目
，乃是江進聰個人所為，故對被上訴人不生效力，即屬速斷。又上訴人前已主張：上
開支票之金額，均係八十年起陸續借與江進聰，支票均因到期無法兌現，又多次換票
，致才改成八十二年間……等語（見原審簡上字卷九四頁至九五頁），原審未予詳查
，即以江進聰收購股權時間係在八十年間，而簽發上開支票向上訴人借款係在八十二
年間，於情不合，而為不利於上訴人之判斷，亦欠允洽。上訴論旨，指摘原判決適用
法規錯誤，求予廢棄，非無理由。
據上論結，本件上訴為有理由。依民事訴訟法第四百三十六條之二第二項、第四百七
十七條第一項、第四百七十八條第一項，判決如主文。
中      華      民      國    八十六    年      七      月      十一    日
                              最高法院民事第三庭
                                  審判長法官  范  秉  閣
                                        法官  朱  錦  娟
                                        法官  朱  建  男
                                        法官  許  澍  林
                                        法官  蘇  達  志
      右正本證明與原本無異
                                              書  記  官
中      華      民      國    八十六    年      七      月    二十六    日
                                                                        Ａ
